臺灣高雄地方法院刑事判決　　　　　　　94年度易字第1957號
公　訴　人　臺灣高雄地方法院檢察署檢察官
被　　　告　丙○○
上列被告因妨害公務等案件，經檢察官聲請簡易判決處刑（94
年度速偵字第1341號），本院認不應以簡易判決處刑，改依通常
程序審理，本院判決如下：
    主  文
丙○○於公務員依法執行職務時，當場侮辱，處有期徒刑肆月，
如易科罰金，以參佰元折算壹日。緩刑貳年。緩刑期內付保護管
束。
    事  實
一、丙○○於民國94年9 月19日17時許，由陳鐵龍騎乘車牌號碼
    BA2-129 號機車搭載至高雄縣大寮鄉○○路767 號大發郵局
    欲提領現鈔時，適著制服之警員乙○○及丁○○巡邏至該處
    簽到，李奇青進入郵局巡簽，丁○○見陳鐵龍騎車不穩，即
    上前詢問其係太陽太大或有無喝酒等語，詎丙○○明知丁○○、乙○○均為依法執行職務之公務員，現執行職務中，竟
    基於侮辱公務員之犯意，在該不特定多數人得以共見共聞之
    公共場所，對依法執行職務之丁○○當場以「操你媽的B」
    之穢詞辱罵，適乙○○簽到後自郵局步出，觀看丙○○，丙○○又以「看三小幹、操你媽的B 、幹」等語辱罵，並趨前
    向乙○○挑釁，乙○○請其勿酒後失態，惟丙○○非但未聽
    勸阻，再向乙○○以「操你媽的B 、不然想怎樣，要讓警員
    沒工作」等語，侮辱依法執行職務之乙○○、丁○○。
二、案經高雄縣政府警察局林園分局報請臺灣高雄地方法院檢察
    署檢察官偵查起訴。
    理  由
甲、證據能力方面：
    按被告以外之人（包括證人、鑑定人、告訴人、被害人及共
    同被告等）於審判外之陳述雖不符刑事訴訟法第159 條之1
    至之4 等4 條之規定，而經當事人於審判程序同意作為證據
    ，法院審酌該言詞陳述或書面陳述作成時之情況，認為適當
    者，亦得為證據，刑事訴訟法第159 條之5 第1 項定有明文
    。查本件證人陳鐵龍曾於警詢中為證述，其性質雖屬傳聞證
    據，惟其未再於法院審理中為陳述，且查無符合同法第159
    條之1 至之4 等前4 條之情形，其所為之上開警詢筆錄內容
    ，業經當事人於審判程序同意作為證據，本院審酌上開筆錄
    作成時，並無人情施壓或干擾，亦無不當取供之情形，認為
    以之作為本案之證據亦屬適當，是其等於警詢中之證言自具
    有證據能力。
乙、實體方面：
一、上揭事實，業據被告丙○○於本院審理時坦承不諱，核與證
    人陳鐵龍於警詢證述之情節，及證人乙○○、丁○○於本院
    審理證述之情節（見本院卷第19頁至第20頁），相互符合。
    。足見被告之自白與事實相符，自得為認定犯罪之依據。是
    以，本案被告犯罪事證明確，其犯行洵堪認定，應依法論科
    。
二、按刑法第140 條之侮辱公務員罪，屬妨害國家公務之執行，
    為侵害國家法益，並非侵害個人法益之犯罪，如對於公務員
    2 人以上依法執行職務時，當場侮辱，仍屬單純一罪，並無
    刑法第55條想像競合犯之適用（最高法院85年度臺非字第23
    8 號判決參照）。是核被告丙○○所為，係犯刑法第140 條
    第1 項之侮辱公務員罪。其先後數次侮辱公務員之犯行，係
    於密切接近之時地實施，侵害同一之法益，各行為之獨立性
    極為薄弱，既依一般社會健全觀念，在時間差距上，難以強
    行分開，則在刑法評價上，視為數個舉動之接續施行，包括
    以一行為予以評價，較為合理，為接續犯，屬單純一罪。爰
    審酌被告於員警依法執行職務時，無端以「操你媽的B 」、
    「看三小、幹」等穢詞辱罵警員，妨害國家公務之執行，犯
    罪情節非經，惟念及被告係因酒後失態【被告案發時測得吐
    氣酒精濃度每公升1.17毫克，有酒精測試報告在卷可稽（見
    警卷第8 頁）】，始觸犯本案犯行，並於犯罪後坦承犯行，
    且書立悔過書表達悔過之意，有悔過書1 紙附卷可稽（見本
    院卷第29頁），犯罪後態度良好等一切情況，量處如主文之
    刑，並諭知易科罰金之折算標準，至公訴人請求量處有期徒
    刑6 月，稍嫌過重，附此敘明。末查被告前曾於84年間經本
    院判處有期徒刑2 年9 月確定，並於88年11月22日假釋期滿
    執行完畢，有臺灣高等法院被告前案紀錄表在卷可憑，其於
    前開有期徒刑執行完畢後，5 年內未曾受有期徒刑以上刑之
    宣告，係因一時輕縱，致觸犯本案犯行，經此次偵審之教訓
    ，應無再犯之虞，本院認前開所宣告之刑，以暫不執行為適
    當，爰宣告緩刑2 年，以啟自新。又本院考量被告尚屬年輕
    ，尚具可塑性，為確實革除其暴戾之氣息，矯治不正之心態
    ，有加強對其追蹤、考核及輔導之必要，併予諭知緩刑期間
    付保護管束，以輔導向善，並觀後效。
三、公訴意旨另以：被告於94年9 月19日17時許，由陳鐵龍騎乘
    車牌號碼BA2-129 號機車搭載至高雄縣大寮鄉○○路767 號
    大發郵局欲提領現鈔時，適警員乙○○及丁○○巡邏至該處
    簽到，李奇青進入郵局巡簽，丁○○見陳鐵龍騎車不穩，即
    上前詢問其係太陽太大或有無喝酒等語，詎竟基於公然侮辱
    之犯意，在該不特定多數人得以共見共聞之公共場所，對丁○○當場以「操你媽的B 」之穢詞辱罵，適乙○○簽到後自
    郵局步出，觀看被告，被告又以「看三小幹、操你媽的B 、
    幹」等語辱罵，並趨前向乙○○挑釁，乙○○請其勿酒後失
    態，惟被告非但未聽勸阻，再向乙○○以「操你媽的B 、不
    然想怎樣，要讓警員沒工作」等語，公然侮辱乙○○、丁○○，因認被告涉犯刑法第309 條第1 項之公然侮辱罪等語。
    經查：
  (一)按告訴乃論之罪，未經告訴者，應諭知不受理之判決，刑事
    訴訟法第303 條第3 款定有明文。又刑法第309 條第1 項之
    公然侮辱罪，依同法第314 條之規定須告訴乃論。
  (二)遍查警卷、偵卷及本院卷宗，均未見被害人乙○○、丁○○
    對被告提出公然侮辱告訴，被害人乙○○、丁○○實際上亦
    無提出告訴之意思，業據證人即被害人乙○○、丁○○於本
    院審理時證述明確（見本院卷第19頁至第20頁），則此部分
    既未經合法告訴，依刑事訴訟法第303 條第3 款之規定，本
    應為不受理之諭知，惟公訴人認該部分犯行與被告前開涉犯
    之侮辱公務員罪部分，有想像競合之裁判上一罪關係，爰不
    另為不受理之諭知，附此敘明。
據上論斷，應依刑事訴訟法第452 條、第299 條第1 項前段，刑
法140 條第1 項、第74條第2 款、第93條第1 項，罰金罰鍰提高
標準條例第1 項前段、第2 條，判決如主文。
本案經檢察官甲○○到庭執行職務。
中　　華　　民　　國　　94　　年　　12　　月　　26　　日
                  刑事第十二庭  審判長法　官  施柏宏
                                      法  官  黃宗揚
                                      法  官  洪能超
以上正本證明與原本無異。
如不服本判決，應於判決送達後10日內，向本院提出上訴狀。
中　　華　　民　　國　　94　　年　　12　　月　　26　　日
                                      書記官  曾小玲
